【裁判字號】    97,訴,799
【裁判日期】    990331
【裁判案由】    違反毒品危害防制條例
【裁判全文】
臺灣屏東地方法院刑事判決               97年度訴字第799號
公  訴  人  臺灣屏東地方法院檢察署檢察官
被      告  丙○○
選任辯護人  劉家榮律師
上列被告因違反毒品危害防制條例案件，經檢察官提起公訴（96
年度毒偵字第640 號）本院判決如下：
    主  文
丙○○犯如附表所示之罪，均累犯，各處如附表所示之刑。應執
行有期徒刑貳拾年；未扣案販賣毒品所得共新臺幣玖仟元沒收，
如全部或一部不能沒收，以其財產抵償之；未扣案之手機門號SI
M 卡貳張（門號分別為零玖參0000000號、零玖捌玖參玖
伍零壹捌號）沒收，如不能沒收時，追徵其價額。
丙○○其餘被訴部分無罪。
    事  實
一、丙○○因違反麻醉藥品管理條例、煙毒案件，依序經臺灣高
    等法院高雄分院84年度上訴字第1640號（本院84年度訴字第
    348 號）判處有期徒刑7 月、3 年4 月，應執行有期徒刑3
    年7 月確定，並與另案違反麻醉藥品管理條例、煙毒、藥事
    法案件，依序經本院84年度訴字第698 號判處有期徒刑7 月
    、3 年4 月、10月，應執行有期徒刑4 年6 月部分，接續執
    行，於民國84年12月5 日入監執行，88年2 月11日縮刑假釋
    出監，依指揮書應於92年7 月12日期滿。惟於前開假釋期間
    內再犯偽造文書罪，經臺灣高雄地方法院89年度訴字第2918
    號判處有期徒刑4 月確定，與前開假釋經撤銷所餘殘刑4 年
    5 月1 日接續執行，於90年7 月26日入監執行，至95年2 月
    9 日縮刑期滿執行完畢。然丙○○猶不思悔改，復分別基於
    販賣第一級毒品海洛因及第二級毒品甲基安非他命之犯意，
    於如附表所示之時地，先後販賣海洛因、甲基安非他命予乙○○等人，茲分別經警循線查獲，始悉上情。
二、案經屏東縣警察局東港分局報請臺灣屏東地方法院檢察署檢
    察官偵查起訴。
    理  由
壹、證據能力方面：
一、按被告以外之人於偵查中向檢察官所為之陳述，除顯有不可
    信之情況者外，得為證據，刑事訴訟法第159 條之1 第2 項
    亦有明文，而該條之立法理由係認被告以外之人（包括證人
    、鑑定人、告訴人、被害人及共同被告等）之陳述如在法官
    面前為之，因其任意陳述之信用性係在已受確定保障之情況
    下所為，自得作為證據。而現階段刑事訴訟法規定檢察官代
    表國家偵查犯罪、實施公訴，依法其有訊問被告、證人及鑑
    定人之權，證人、鑑定人且須具結，而實務運作時，檢察官
    偵查中向被告以外之人所取得之陳述，原則上均能遵守法律
    規定，不致違法取供，其可信度極高，職是，被告以外之人
    前於偵查中已具結而為證述，除反對該項供述得具有證據能
    力之一方，已釋明「顯有不可信之情況」之理由外，即不宜
    遽指該證人於偵查中之陳述不具證據能力。本件證人甲○○
    、丁○○於偵查中在檢察官前所為陳述，已經依法具結，另
    被告及其選任辯護人復未曾提及檢察官在偵查時有何不法取
    供致證人證詞顯不可信之情事，並於本院審理中同意均具有
    證據能力（本院卷第156 頁參照），是上開證人於偵查中之
    證述，自得採為本件證據。
二、證人吳炳興於96年1 月16日晚間7 時2 分警詢所為證詞之證
    據能力部分：
    按被告以外之人於審判時已死亡，其於司法警察調查中所為
    之陳述，經證明具有可信之特別情況，且為證明犯罪事實之
    存否所必要者，得為證據，刑事訴訟法第159 條之3 第1 款
    定有明文。查證人吳炳興業於本件起訴前，即96年11月21日
    死亡，有其個人基本資料查詢結果附卷可查，而證人吳炳興
    於上開警詢時所陳亦無證據顯示有何不當之詢問，被告及其
    選任辯護人亦未指出與證人吳炳興有何仇恨嫌隙，復經選任
    辯護人當庭口頭及具狀陳報不爭執證據能力且無須勘驗警詢
    錄音（本院卷第116 頁、第98頁、第156 頁參照）。況衡諸
    常情，該證人吳炳興應無設詞誣陷被告之理，再依經驗法則
    ，證人吳炳興於接受警詢之時間距離事實發生之時甚近，記
    憶應極為清晰，且較少權衡利害得失、受他人干預，是堪認
    證人吳炳興於警詢時所言應具證據能力。
三、按傳聞法則之重要理論依據，在於傳聞證據未經當事人之反
    對詰問予以核實，乃予排斥，惟若當事人已放棄對原供述人
    之反對詰問權，於法院審判時表明同意該等傳聞證據可作為
    證據，基於證據資料愈豐富，愈有助於真實發現之理念，並
    貫徹刑事訴訟法修法加重當事人進行主義之精神，確認當事
    人對於證據能力有處分權之制度，傳聞證據經當事人同意作
    為證據，法院認為適當者，亦得為證據。另當事人於調查證
    據時，對於傳聞證據表示「沒有意見」、「對於證據調查無
    意見」，而未於言詞辯論終結前聲明異議，應視為已有將該
    等傳聞證據採為證據之同意，此刑事訴訟法第159 條之5 定
    有明文。檢察官、被告及其等選任辯護人對於證人乙○○、
    甲○○於警詢時之證述，本院查詢行動電話0000000000、00
    00000000、0000000000號之電話使用人資料等證據資料之證
    據能力，均先後表示無意見或不爭執其證據能力（本院卷第
    115 頁背面、第116 頁、第132 頁），本院斟酌該等證據並
    非非法取得，亦無證明力明顯過低之情形，是依刑事訴訟法
    第159 條之5 之規定，本院認上開證據，亦均有證據能力。
貳、有罪部分：
一、訊據被告丙○○固坦承認識證人乙○○及取得吳炳興申請之
    行動電話門號0000000000號、0000000000號之SIM 卡，並坦
    認有施用毒品之行為，惟否認有任何販賣第一級毒品海洛因
    、第二級毒品甲基安非他命之犯行，辯稱：(1)與乙○○曾經
    吵過架；(2)不認識甲○○；(3)向證人吳炳興取得之行動電話
    SIM 卡，係先後分別以現金購買，而非以毒品交易所得等語
    。然查：
  (一)上開犯罪事實，分別經證人吳炳興於警詢中證述綦詳，證人
    乙○○、甲○○先後於偵訊及本院審理中經交互詰問之證述
    亦與其先前證述大致相符，且衡諸證人乙○○、甲○○、吳
    炳興均未因指證被告販毒而主張或因而獲有減刑之寬典，有
    本院95年度訴字第981 號判決（乙○○部分）、95年度訴字
    第1010號判決、臺灣高等法院高雄分院96年度上訴字第462
    號判決（甲○○部分）、本院95年度簡字第1130號判決、95
    年度簡上字第168 號判決（吳炳興部分）等判決可憑，更無
    設詞構陷被告之虞，被告亦坦承與乙○○、甲○○、吳炳興
    均無怨隙（本院卷第52頁背面參照），是其等就被告先後於
    如附表所示之時、地販賣第一級毒品海洛因、第二級毒品甲
    基安非他命之證述均堪採信。
  (二)被告雖於本院審理中辯稱曾因他人之債務糾紛而與證人乙○○打架，上情亦已於警、偵訊及本院準備程序中均陳明等語
    （本院卷第158 頁參照）。然與證人乙○○證稱：「（問：
    你是否有跟被告打過架？）沒有，但有一次我朋友還我錢，
    還錢的時候，被告也在場。」（本院卷第158 頁參照）等語
    已不相合，再以被告雖辯稱於歷次訊問時均有提及與證人乙○○間曾打過架，惟被告於98年12月16日、同年月24日先後
    向本院聲請閱覽筆錄（本院卷第134 頁、第147 頁參照），
    並經本院告知應由其辯護人代為閱卷（本院卷第143 頁參照
    ），嗣被告既已自其辯護人處取得本案歷次筆錄並於本院審
    理中供承在卷（本院卷第156 頁參照），則被告應已明知本
    案相關筆錄之內容無誤。經本院審閱被告警、偵訊及準備程
    序筆錄，被告均未於訊問中提及曾與證人乙○○打架之情，
    僅表示認識乙○○（偵卷第123 頁參照）、雖與乙○○吵過
    架但並無深仇大恨（本院卷第52頁背面參照）等情，則若被
    告與乙○○間夙有嫌隙，衡情自應於歷次訊問時再三辯解，
    而非於明知筆錄中均無相關之記載，而仍辯稱上情；故被告
    辯稱與乙○○打架等情，應係事後為圖卸責而羅織與乙○○
    間之嫌隙，而屬虛妄。
  (三)被告固於警詢、偵訊及本院準備程序辯稱並不認識證人甲○○（警卷第2 頁、偵卷第123 頁、本院卷第52頁背面），惟
    證人甲○○先後於警、偵訊及本院審理中均指證被告無誤，
    再被告僅空言否認與證人甲○○相識，而於證人甲○○到庭
    接受交互詰問後，並未再辯稱上情，則是否確實不認識證人
    甲○○，已不無疑問。況據證人丁○○證稱：「〔問：就妳
    所知，被告幫別人調貨（按：即毒品）那些人妳是否都認識
    ？〕那些人我都不認識，據我所知，那些人被告也不是都很
    熟。」等語（本院卷第162 頁參照），參以丁○○當時係被
    告之女友且復同居（本院卷第161 頁背面參照），當無設詞
    構陷被告之理而值採信；再以證人甲○○所證，被告與證人
    甲○○之間，僅因毒品交易而有所往來，是以被告就證人甲○○之名字、相貌未必熟悉，或有一時難以記憶之情形，亦
    非有違常理，要難徒以被告聲稱並不認識證人甲○○，即可
    遽以為對其有利之認定。
  (四)就證人吳炳興證稱以行動電話門號0000000000、0000000000
    號之SIM 卡為代價，先後與被告交易第一級毒品海洛因部分
    ，被告雖辯稱係先後以現金購買，惟於96年3 月6 日警詢時
    辯稱：「（問：吳炳興向警方指稱：『曾以遠傳電信的門號
    0000000000及0000000000等2 支門號向你換取海洛因毒品』
    有無這事情？）沒有，他是用這2 支門號賣給我的，金額是
    2000至3000元左右，條件是我可以使用1 個月，我一直使用
    到被警方查獲時。」等語（警卷第4 頁參照），又於96 年6
    月22日偵訊時辯稱曾經使用過行動電話門號0000000000 號
    、0000000000號，而該2 支號碼係分別以1000元、1500 元
    向吳炳興購買（偵卷第124 頁參照），然於本院審理中復翻
    異前詞，改稱：「我只有以新臺幣1500元跟吳炳興買SIM 卡
    ，但是他還沒有將SIM 卡交給我。」等語。被告先後就有無
    使用該2 支行動電話門號及所購買之價格若干此等與本案伊
    是否確實販賣毒品之情事無甚相關之事，其供述前後即有明
    顯之矛盾，且其所辯(1)從有使用該2 支門號，至後來改稱吳
    炳興尚未交付；(2)交易之代價由2000元至3000元，至1000
    元、1500元，乃至最後又改稱僅1500元等語，顯有隨訴訟進
    行而日漸減輕之趨向，是其上開所辯，應係臨訟脫免之詞，
    而無足採信。
  (五)至證人丁○○證稱：「（問：丙○○是否有在販賣毒品？）
    他有在販賣海洛因及安非他命，但數量不大，有一些人要買
    毒品透過他，他才去向別人買毒品……」（偵卷第130 頁參
    照）、「（問：在那陣子你知道被告有在販賣海洛因及安非
    他命，但數量不大，是否屬實？）被告會幫人調貨。……他
    沒有獲得利益。（問：被告每次交付毒品時，妳是不是都瞭
    解整個來龍去脈？）不瞭解。」（本卷卷第161 頁至同頁背
    面參照），衡諸證人丁○○與被告原為男女朋友，當有迴護
    被告之動機，而仍證稱被告確實有與他人進行毒品交易，雖
    仍證稱被告並未自交付他人毒品而獲取利潤一事，惟亦坦認
    並不瞭解被告交易之始末等情，是足堪認定被告於與證人丁○○交往期間，確實有從事毒品買賣之情。
  (六)按毒品危害防制條例所規定之販賣毒品罪，雖未明示「營利
    之意圖」為其犯罪構成要件，然「販賣」一語，在文義解釋
    上當然已寓含有買賤賣貴，而從中取利之意思存在。且從商
    業交易原理與一般社會觀念而言，販賣行為在通常情形下，
    仍係以牟取利益為其活動之主要誘因與目的。又政府為杜絕
    毒品氾濫，毒害人民甚深，再三宣導民眾遠離毒品、媒體報
    導既深且廣，對於禁絕毒品之政策，應為大眾所熟悉。再政
    府對於查緝施用、轉讓及販賣毒品無不嚴格執行，且販賣毒
    品罪係重罪，若無利可圖，衡情一般持有毒品者，當不致輕
    易將持有之毒品交付他人。況販賣毒品乃違法行為，非可公
    然為之，且有其獨特之販售路線及管道，亦無公定之價格，
    復可任意增減其分裝之數量，而每次買賣之價量，亦可能隨
    時依市場貨源之供需情形、交易雙方之關係深淺、資力、對
    行情之認知、查緝是否嚴緊，及購買者被查獲時供述購買對
    象之可能性風險評估等諸般事由，而異其標準，非可一概而
    論，是販賣之利得，誠非固定，而縱使販賣之人從價差或量
    差中牟利方式雖異，其意圖營利之非法販賣行為仍屬同一。
    故本件被告雖於不詳時間，以不詳之價格販入不詳數量之海
    洛因、甲基安非他命，而無法計算其於附表所示販賣海洛因
    、甲基安非他命之利得，然倘被告無利可圖，當不可能甘冒
    被供出來源或被檢警查緝法辦之風險，而平價或低價販賣海
    洛因、甲基安非他命予證人乙○○等人之理。因此，被告顯
    有藉販賣海洛因、甲基安非他命予證人乙○○等人以牟利之
    意圖，應堪認定。
  (七)綜上所述，勾稽互核，本件事證明確，被告犯行均堪認定，
    應依法論科。
二、新舊法比較：
  (一)毒品危害防制條例修正部分：
    按海洛因、甲基安非他命分別係毒品危害防制條例第2 條第
    2 項第1 款、第2 款所稱之第一級、第二級毒品。又該條例
    第4 條第1 項、第2 項、第17條已於98年5 月20日修正公布
    ，並業已生效施行，其中第4 條第1 項、第2 項之法定刑，
    修正前為：「處死刑或無期徒刑；處無期徒刑者，得併科新
    臺幣1 千萬元以下罰金。製造、運輸、販賣第二級毒品者，
    處無期徒刑或7 年以上有期徒刑，得併科新臺幣700 萬元以
    下罰金」，修正後為：「處死刑或無期徒刑；處無期徒刑者
    ，得併科新臺幣2 千萬元以下罰金。製造、運輸、販賣第二
    級毒品者，處7 年以上有期徒刑，得併科新臺幣1,000 萬元
    以下罰金」，比較新舊法，以修正前規定對行為人有利，合
    先敘明。
  (二)刑法修正部分：
    按行為後法律有變更者，適用行為時之法律。但行為後之法
    律有利於行為人者，適用最有利於行為人之法律，刑法第2
    條第1 項定有明文。再按行為後法律有變更者，應將行為時
    之法律與裁判時之法律比較適用最有利於行為人之法律；又
    新舊刑法關於刑之規定，雖同採從輕主義，惟比較時仍應就
    罪刑有關之共犯、未遂犯、連續犯、牽連犯以及累犯加重、
    自首減輕、暨其他法定加減原因、與加減比例等一切情形，
    綜其全部之結果，而為比較，再適用有利於行為人之法律處
    斷，而不得一部割裂分別適用不同之新舊法（最高法院24年
    上字第4634號、29年上字第964 號判例意旨、95年第8 次刑
    事庭會議決議參照）。本件被告於附表編號6 之行為後，94
    年2 月2 日修正之刑法業已於95 年7月1 日施行，就該部分
    論罪科刑所適用之刑法法律有所變更，茲詳述如下：
  1.修正後刑法第33條第5 款規定：「罰金：新臺幣1,000 元以
    上，以百元計算之」，修正前之刑法同條款則規定：「罰金
    ：1 元以上」（計算結果為「新臺幣30元」），故依修正後
    之規定，毒品危害防制條例第4 條第1 項、第2 項法定刑中
    有關罰金刑之下限已經提高。是比較新舊法之結果，以修正
    前之規定較為有利於被告。
  2.修正前刑法第64條第2 項規定：「死刑減輕者，為無期徒刑
    ，或為15年以下12年以上有期徒刑」，修正前刑法第65 條
    第2 項規定：「無期徒刑減輕者，為7 年以上有期徒刑」；
    修正後刑法第64條第2 項則規定：「死刑減輕者，為無期徒
    刑」，修正後刑法第65條第2 項則規定：「無期徒刑減輕者
    ，為20年以下15年以上有期徒刑」，經比較新舊法之結果，
    自以修正前之規定較有利於被告。
  3.修正前刑法第51條第5 款規定：「宣告多數有期徒刑者，於
    各刑中之最長期以上，各刑合併之刑期以下，定其刑期。但
    不得逾20年」，而依修正後之刑法第51條第5 款之規定：「
    宣告多數有期徒刑者，於各刑中之最長期以上，各刑合併之
    刑期以下，定其刑期。但不得逾30年」。比較結果，修正後
    刑法並非較有利於被告。
  4.本院綜合比較結果，本件論罪科刑之刑法法律，以修正前之
    刑法規定對被告較為有利，依刑法第2 條第1 項前段之規定
    ，應一體適用最有利於行為人之法律即修正前刑法之相關規
    定。
三、論罪科刑部分：
  1.核被告附表編號1 至9 之行為，分別係犯修正前毒品危害防
    制條例第4 條第1 項之販賣第一級毒品罪，附表編號10之行
    為，係犯修正前毒品危害防制條例第4 條第2 項之販賣第二
    級毒品罪；被告於販賣海洛因、甲基安非他命前持有之低度
    行為，分別為販賣第一級、第二級毒品之高度行為所吸收，
    故均不另論罪。
  2.被告有如事實欄所述之前案執行紀錄，此有臺灣高等法院被
    告前案紀錄表及臺灣屏東地方法院檢察署刑案資料查註紀錄
    表各1 份在卷可按，其受有期徒刑之執行完畢，5 年內故意
    再犯本件法定本刑有期徒刑以上之各罪，均為累犯，除其販
    賣第一級、第二級毒品之各罪之法定刑為死刑、無期徒刑部
    分，依法均不得加重外，餘則皆依法加重其刑。
  3.被告就上開多次販賣第一級毒品海洛因、第二級毒品甲基安
    非他命之犯行，犯意各別、行為互殊，均應分論併罰。
  4.被告雖有如附表編號1 至編號9 先後多次販賣第一級毒品海
    洛因之行為，其每次販賣第一級毒品之量均甚微，犯罪所得
    各僅有500 元、1000元不等，如科予被告販賣第一級毒品罪
    之法定最低度刑即無期徒刑，將使被告人身自由遭受長期之
    剝奪，對其個人權益影響至鉅，與其所犯情節相互權衡之下
    ，恐有刑罰過苛之虞，而非全無可值同情憫恕之處，本院審
    酌上情，就被告所犯附表編號1 至編號9 所示之販賣第一級
    毒品罪部分，均認應適用刑法第59條酌減其刑。
  5.爰審酌被告無視於我國政府禁絕毒害之堅定立場，僅圖一己
    私人經濟利益，任將海洛因、甲基安非他命販賣他人，致使
    買受或收受之吸毒者更加產生依賴性及成癮性，戕害國民健
    康與社會治安程度至鉅；被告尚值壯年，不思正當工作營生
    ，竟為謀個人私利，無視於政府制定毒品危害防制條例之立
    法美意，及毒品對於自身健康之戕害及國家對於杜絕毒品犯
    罪之禁令，多次販賣第一級毒品海洛因、第二級毒品甲基安
    非他命，危害國民身體健康及社會治安，並造成毒品之泛濫
    ，販賣毒品對社會之危害甚鉅，而購買毒品者，甚多因施用
    毒品之結果，無工作能力，且一般均無正當工作收入，若非
    尋求親友經濟奧援，常會藉竊盜、搶奪等行為或再將購入之
    毒品重新販出牟利，以資作購買毒品費用，是被告惡性不可
    謂不重，所生危害不小，惡性頗值非議，被告犯罪之動機、
    目的、手段、智識程度、所生危害，及犯罪後被告始終否認
    犯行，未見悔悟之犯後態度，可見日後再犯機率甚高等一切
    情狀，分別量處如主文所示之刑，並依修正前刑法第51條第
    5款之規定定其應執行刑，以資懲儆。
四、沒收部分：
    按犯販賣毒品罪者，其犯罪所得之財物均沒收之，係採義務
    沒收主義。故販賣毒品所得之對價，不問其中成本若干，利
    潤多少，均應全部諭知沒收，貫徹政府查禁煙毒之決心，以
    符立法本旨，亦有最高法院91年度臺上字第2419號判決意旨
    可供參照。扣案被告販賣第一級毒品海洛因及第二級毒品甲
    基安非他命之前開因犯罪所得之財物共9000元及SIM 卡2 張
    （門號分別為0000000000號、0000000000號），均應依毒品
    危害防制條例第19條第1 項義務沒收主義之規定，亦併予宣
    告沒收之。至扣案之NOKIA 牌手機1 支及MOTOROLA牌手機1
    支等物，均非被告聯絡販賣本案毒品所用之物，亦無證據證
    明與本案有關，爰均不併予宣告沒收。
參、無罪部分：
一、公訴意旨另以：甲○○於95年9 月21日委託姓名年籍不詳綽
    號「阿義」之男子，以每包1000元之代價，代為向丙○○購
    得第一級毒品海洛因1 次，因認被告就此部分犯行涉犯毒品
    危害防制條例第4 條第1 項之販賣第一級毒品罪。
二、按犯罪事實應依證據認定之，無證據不得認定犯罪事實；不
    能證明被告犯罪者，應諭知無罪之判決，刑事訴訟法第154
    條第2 項、第301 條第1 項分別定有明文。次按事實之認定
    ，應憑證據，如未能發現相當證據，或證據不足以證明，自
    不能以推測或擬制之方法，以為裁判基礎。且刑事訴訟上證
    明之資料，無論其為直接證據或間接證據，均須達於通常一
    般人均不致於有所懷疑，而得確信其為真實之程度，始得據
    為有罪之認定，若其關於被告是否犯罪之證明未能達此程度
    ，而有合理性懷疑之存在，致使無從形成有罪之確信，根據
    「罪證有疑，利於被告」之證據法則，即不得遽為不利於被
    告之認定。又按檢察官就被告犯罪事實，應負舉證責任，並
    指出證明之方法，刑事訴訟法第161 條第1 項定有明文。因
    此，檢察官對於起訴之犯罪事實，應負提出證據及說服之實
    質舉證責任。倘其所提出之證據，不足為被告有罪之積極證
    明，或其指出證明之方法，無從說服法院以形成被告有罪之
    心證，基於無罪推定之原則，自應為被告無罪判決之諭知（
    最高法院40年臺上字第86號、76年臺上字第4986號、92年臺
    上字第128 號判例要旨參照）。
三、公訴意旨認被告丙○○涉犯上開犯行，無非係以證人甲○○
    於警、偵訊之指述，為其依據。訊據被告丙○○堅詞否認有
    該次販賣第一級毒品海洛因予甲○○之犯行，辯稱：不認識
    甲○○等語。經查：
  (一)證人甲○○固於95年9 月22日警詢時證稱：「最近一次是昨
    天叫朋友向丙○○購買的，因為他的手機0000000000自2 個
    星期前就無法接通聯絡了（也就是9 月8 、9 日左右），都
    是請朋友幫我向他購買。（問：幫你購買毒品的朋友真實姓
    名及年籍資料為何？）我不知道他的真實姓名及年籍資料，
    他的綽號叫『阿義仔』。」等語（警卷第17、18頁參照），
    核與偵訊中證述：「我最後一次要買海洛因，是到丙○○的
    家要跟他買，但是丙○○不在家，後來我在黑龍東港大橋下
    碰到阿義，我請阿義幫我買的。」（偵卷第145 頁參照）等
    語大致相符，惟由上開證詞可知，證人甲○○於95年9 月21
    日雖有意向被告丙○○購買第一級毒品海洛因，然並未親自
    向被告接洽，而係委由友人「阿義仔」代為購買，至於「阿
    義仔」係向何人購買，則非證人甲○○所親見親聞之事，則
    其上開證詞能否採認為對被告不利之證據，即有可疑。
  (二)又證人甲○○於本院審理中具結證稱：「託『阿義』買的毒
    品是不是跟被告買的，我不知道。……因為當時阿義是說，
    跟一個叫阿富的人買的，我不確定那個阿富事不是就是被告
    。」（本院卷第158 頁背面參照）、「我有買毒品，是託朋
    友阿義去買的，我沒有叫阿義去跟誰買，只要他幫我購買毒
    品，當時我打被告電話打不通，所以我託阿義去買，阿義後
    來跟我說，毒品是跟阿富買的。」等語。衡諸證人甲○○就
    被告丙○○多次販賣毒品之犯行均證述明確，要無特就該次
    被告販賣毒品之情事有為其規避或隱匿之必要及可能，是以
    證人甲○○有關本次購買毒品過程係聽聞「阿義」提及係向
    綽號「阿富」之人購買（而非聽聞「阿義」提及係向被告丙○○購買）之證述，堪值採信。故證甲○○人於警、偵訊中
    所為就95年9 月21日向被告丙○○購買第一級毒品海洛因之
    證述，應係將案外人「阿義」所稱之「阿富」誤認係被告丙○○。除證人甲○○自身於審理時之證述亦無法確定該次購
    得之毒品是否確係向被告丙○○購得之外，就其自案外人阿
    義所聽聞向「阿富」購得等情，亦屬轉述自他人之傳聞，均
    要難遽採為對被告不利之證據。是上開證人甲○○就被告丙○○該次販賣第一級毒品之證述，在訴訟上之證明尚未達於
    一般之人不致有所懷疑而得確信其為真實之程度，並有合理
    懷疑之存在，亦無從據為有罪之認定。
  (三)綜上，公訴人所舉之證據，既不足認定被告丙○○上開95年
    9 月21日販賣第一級毒品海洛因予證人甲○○之犯行，此外
    ，復查無其他積極證據足供證明被告丙○○確有公訴意旨所
    指之犯行，要屬不能證明其犯罪，揆諸前揭說明，自應為無
    罪之諭知。
據上論斷，應依刑事訴訟法第299 條第1 項前段、第301 條第1
項，修正前毒品危害防制條例第4 條第1 項、第2 項，毒品危害
防制條例第19條第1 項，刑法第2 條第1 項、第11條、第47條第
1 項、第59條、第51條第9 款，修正前刑法第51條第5 款，判決
如主文。
本案經檢察官曾士哲到庭執行職務
中    華    民    國    99    年    3     月    31    日
                  刑事第四庭    審判長法  官  莊鎮遠
                                      法  官  蔡玉雪
                                      法  官  李謀榮
以上正本證明與原本無異。
如不服本判決應於收受判決後10日內向本院提出上訴書狀，並
應敘述具體理由；其未敘述上訴理由者，應於上訴期間屆滿後
20日內向本院補提理由書（均須按他造當事人之人數附繕本）
「切勿逕送上級法院」。
中    華    民    國    99    年    3     月    31    日
                                      書記官  蔡進吉
附表：
┌──┬──────────────┬──────────┬────────┬──────────────┬───────┐
│編號│交易時間、地點              │交易對象、內容及價格│查獲經過        │主文                        │備註          │
├──┼──────────────┼──────────┼────────┼──────────────┼───────┤
│1   │95年7 月中某日（第一次），在│以每包500 元價格販賣│於95年9 月20日上│丙○○販賣第一級毒品，累犯，│起訴書犯罪事實│
│    │屏東縣新園鄉○○村○○路陳國│海洛因1 包予乙○○  │午9 時許為警另案│處有期徒刑拾伍年陸月，未扣案│欄一(一)部分    │
│    │富住處附近之澄隆宮          │                    │搜索乙○○住處扣│販賣毒品所得新臺幣伍佰元沒收│              │
│    │                            │                    │得毒品殘渣袋等物│，如全部或一部不能沒收時，以│              │
│    │                            │                    │，因而循線查獲  │其財產抵償之。              │              │
├──┼──────────────┼──────────┼────────┼──────────────┼───────┤
│2   │95年7 月中某日（第二次），在│以每包500 元價格販賣│同上            │丙○○販賣第一級毒品，累犯，│起訴書犯罪事實│
│    │屏東縣新園鄉○○村○○路陳國│海洛因1 包予乙○○  │                │處有期徒刑拾伍年陸月，未扣案│欄一(一)部分    │
│    │富住處附近之澄隆宮          │                    │                │販賣毒品所得新臺幣伍佰元沒收│              │
│    │                            │                    │                │，如全部或一部不能沒收時，以│              │
│    │                            │                    │                │其財產抵償之。              │              │
├──┼──────────────┼──────────┼────────┼──────────────┼───────┤
│3   │95年9 月19日晚間7 時許（第三│以每包500 元價格販賣│同上            │丙○○販賣第一級毒品，累犯，│起訴書犯罪事實│
│    │次），在屏東縣東港鎮興東里錢│海洛因1 包予乙○○  │                │處有期徒刑拾伍年陸月，未扣案│欄一(一)部分    │
│    │大爺大樓之廣場              │                    │                │販賣毒品所得新臺幣伍佰元沒收│              │
│    │                            │                    │                │，如全部或一部不能沒收時，以│              │
│    │                            │                    │                │其財產抵償之。              │              │
├──┼──────────────┼──────────┼────────┼──────────────┼───────┤
│4   │95年8 月31日某時許（第一次）│以每包1000元價格販賣│於95年9 月22日下│丙○○販賣第一級毒品，累犯，│起訴書犯罪事實│
│    │，由甲○○以公共電話與丙○○│海洛因1 包予甲○○  │午2 時10分許，在│處有期徒刑拾伍年陸月，未扣案│欄一(二)部分    │
│    │之0000000000號行動電話取得聯│                    │屏東縣東港鎮延平│販賣毒品所得新臺幣壹仟元沒收│              │
│    │繫，在屏東縣東港鎮東港大橋下│                    │路57號處，甲○○│，如全部或一部不能沒收時，以│              │
│    │紅橋理容院後方某處          │                    │因持有不明電線2 │其財產抵償之。              │              │
│    │                            │                    │袋，形跡可疑，因│                            │              │
│    │                            │                    │而為警查獲始循線│                            │              │
│    │                            │                    │查悉前情        │                            │              │
├──┼──────────────┼──────────┼────────┼──────────────┼───────┤
│5   │95年9 月間某日某時許（第二次│以每包1000元價格販賣│同上            │丙○○販賣第一級毒品，累犯，│起訴書犯罪事實│
│    │、第三次、第四次）於上開紅橋│海洛因1 包予甲○○（│                │處有期徒刑拾伍年陸月，未扣案│欄一(二)部分    │
│    │理容院後方某處              │共3 次）            │                │販賣毒品所得新臺幣壹仟元沒收│              │
│    │                            │                    │                │，如全部或一部不能沒收時，以│              │
│    │                            │                    │                │其財產抵償之。              │              │
│    │                            │                    │                │丙○○販賣第一級毒品，累犯，│              │
│    │                            │                    │                │處有期徒刑拾伍年陸月，未扣案│              │
│    │                            │                    │                │販賣毒品所得新臺幣壹仟元沒收│              │
│    │                            │                    │                │，如全部或一部不能沒收時，以│              │
│    │                            │                    │                │其財產抵償之。              │              │
│    │                            │                    │                │丙○○販賣第一級毒品，累犯，│              │
│    │                            │                    │                │處有期徒刑拾伍年陸月，未扣案│              │
│    │                            │                    │                │販賣毒品所得新臺幣壹仟元沒收│              │
│    │                            │                    │                │，如全部或一部不能沒收時，以│              │
│    │                            │                    │                │其財產抵償之。              │              │
├──┼──────────────┼──────────┼────────┼──────────────┼───────┤
│6   │95年6 月底某日某時起（第一次│以每包1000元之價格販│96年1 月16日下午│丙○○販賣第一級毒品，累犯，│起訴書犯罪事實│
│    │），在屏東縣新園鄉○○路之巨│賣海洛因1 包予吳炳興│5 時50分許另案為│處有期徒刑捌年，未扣案販賣毒│欄一(三)部分    │
│    │蛋超商前                    │                    │警搜索吳炳興位在│品所得新臺幣壹仟元沒收，如全│              │
│    │                            │                    │屏東縣南州鄉溪北│部或一部不能沒收時，以其財產│              │
│    │                            │                    │村仁里路23號住處│抵償之。                    │              │
│    │                            │                    │，查獲吳炳興所有│                            │              │
│    │                            │                    │之注射針筒1 支等│                            │              │
│    │                            │                    │物，始循線查悉前│                            │              │
│    │                            │                    │情              │                            │              │
├──┼──────────────┼──────────┼────────┼──────────────┼───────┤
│7   │編號6 所示時間後、同年12月15│以每包1000元價格販賣│同上            │丙○○販賣第一級毒品，累犯，│起訴書犯罪事實│
│    │日前之某日某時（第二次、第三│海洛因1 包予吳炳興（│                │處有期徒刑拾伍年陸月，未扣案│欄一(三)部分    │
│    │次），在前揭巨蛋超商前      │共2 次）            │                │販賣毒品所得新臺幣壹仟元沒收│              │
│    │                            │                    │                │，如全部或一部不能沒收時，以│              │
│    │                            │                    │                │其財產抵償之。              │              │
│    │                            │                    │                │丙○○販賣第一級毒品，累犯，│              │
│    │                            │                    │                │處有期徒刑拾伍年陸月，未扣案│              │
│    │                            │                    │                │販賣毒品所得新臺幣壹仟元沒收│              │
│    │                            │                    │                │，如全部或一部不能沒收時，以│              │
│    │                            │                    │                │其財產抵償之。              │              │
├──┼──────────────┼──────────┼────────┼──────────────┼───────┤
│8   │95年12月15日上午5 時30分許，│吳炳興以電話號碼：09│同上            │丙○○販賣第一級毒品，累犯，│起訴書犯罪事實│
│    │在屏東縣新園鄉○○村○○路  │00000000號行動電話SI│                │處有期徒刑拾伍年陸月，未扣案│欄一(三)部分    │
│    │157 巷大陳社區前            │M 卡向丙○○交易換得│                │販賣毒品所得之電話零玖參陸柒│              │
│    │                            │海洛因1 包（毛重約0.│                │零伍捌捌壹號手機門號SIM 卡沒│              │
│    │                            │5 公克）            │                │收，如不能沒收時，追徵其價額│              │
│    │                            │                    │                │。                          │              │
├──┼──────────────┼──────────┼────────┼──────────────┼───────┤
│9   │95年12月18日凌晨1 時許，在屏│吳炳興以電話號碼：09│同上            │丙○○販賣第一級毒品，累犯，│起訴書犯罪事實│
│    │東縣東港鎮○○路千越加油站前│00000000號行動電話SI│                │處有期徒刑拾伍年陸月，未扣案│欄一(三)部分    │
│    │                            │M 卡向丙○○交易換得│                │販賣毒品所得之電話零玖捌玖參│              │
│    │                            │海洛因1 包（毛重約0.│                │玖伍零壹捌號手機門號SIM 卡沒│              │
│    │                            │5 公克）            │                │收，如不能沒收時，追徵其價額│              │
│    │                            │                    │                │。                          │              │
├──┼──────────────┼──────────┼────────┼──────────────┼───────┤
│10  │95年8 月間某日某時，在屏東縣│以每包500 元價格販賣│同本附表編號1   │丙○○販賣第二級毒品，累犯，│起訴書犯罪事實│
│    │新園鄉五房村丙○○住處附近之│甲基安非他命1 包與陳│                │處有期徒刑柒年陸月，未扣案販│欄二部分      │
│    │澄隆宮前                    │明義                │                │賣毒品所得新臺幣伍佰元沒收，│              │
│    │                            │                    │                │如全部或一部不能沒收時，以其│              │
│    │                            │                    │                │財產抵償之。                │              │
└──┴──────────────┴──────────┴────────┴──────────────┴───────┘
附錄本案論罪科刑法條：
修正前毒品危害防制條例第4 條第1 項、第2 項
製造、運輸、販賣第一級毒品者，處死刑或無期徒刑；處無期徒
刑者，得併科新臺幣1000萬元以下罰金。
製造、運輸、販賣第二級毒品者，處無期徒刑或7 年以上有期徒
刑，得併科新臺幣700萬元以下罰金。

司法院資訊處製作；財團法人民間司法改革基金會備份。
